最  高  行  政  法  院  裁  定
111年度抗字第49號
抗  告  人  劉明哲                                      
            陳嘉鐘                                      
            彭祖剛                                    
            陳麗雪                                      
            陳東榮                                     
            唐春有                                      
            林克文                                     
            黃日輝                                 
            邱梅英                                      
共      同
訴訟代理人  蔡富强  律師
上列抗告人因與相對人法務部行政執行署新竹分署間聲請參加訴
訟事件，對於中華民國111年1月5日臺北高等行政法院109年度訴
字第1315號裁定，提起抗告，本院裁定如下︰
　　主  文
抗告駁回。
抗告訴訟費用由抗告人負擔。　　　　
　　理  由
一、緣抗告人聲請輔助參加原審原告洪石和（下稱原審原告）與
    相對人間有關行政執行事務事件，原審法院依相對人之聲請
    ，駁回抗告人參加之聲請。抗告人不服，乃提起本件抗告。
二、抗告意旨略謂：原審原告乃抗告人之師父，古有明訓，師父
    有事，弟子服其勞，而師父取之於弟子、用之於弟子乃古老
    門派之優良傳承，因此太極門所有道館、埸地都是弟子在使
    用。而原審原告遭相對人拍賣之土地乃太極門修行道場之預
    定地，亦是太極門聖地，為文化信仰中心，修行道場之使用
    受益人即是所有太極門弟子，所有道場的管理及維護權亦屬
    弟子，今遭執行拍賣，使太極門師徒身心遭受極大衝擊，無
    啻為對太極門師徒之信仰、文化實踐具體活動之踐踏，侵奪
　　太極門師徒思想、信念及宗教活動之修行據點，已違反強制
    執行法第53條、第113條規定及公民與政治權利國際公約第1
    8條及其第22號一般性意見，嚴重侵害原審原告及數萬名弟
    子受憲法、公民與政治權利國際公約及經濟社會文化權利國
    際公約所保障之財產、宗教、思想信仰自由及文化生活之權
    利，故抗告人為有利害關係之第三人，且在實質上是直接受
    害者，自得依行政訴訟法第44條規定聲請輔助參加訴訟。本
    件訴訟之勝敗對太極門弟子即抗告人（使用人）自有法律上
    之利害關係，原裁定稱本件訴訟結果不論原審原告係勝訴或
    敗訴，抗告人並無因而受有法律上利益或不利益可言，顯有
    未洽。原裁定又稱抗告人因修行道場預定地遭相對人拍賣，
    致宗教文化權受侵害，至多僅屬於事實上之利益，而非法律
    上之利益，顯與納稅者權利保護法第1條規定牴觸。原裁定
    就抗告人上述主張法律上利害關係而聲請參加訴訟之理由，
    並未依法調查，亦無具體指摘不採之理由，有應調查證據未
    調查、理由不備之違法等語。
三、本院查：
　㈠按行政訴訟法第44條規定：「（第1項）行政法院認其他行政
    機關有輔助一造之必要者，得命其參加訴訟。（第2項）前
    項行政機關或有利害關係之第三人亦得聲請參加。」實務上
    稱之為輔助參加制度，性質與民事訴訟法之從參加制度相近
    ，旨在使與本案之判決結果具有法律上利害關係之第三人，
    能即時參與訴訟之進行以輔助其所參加之一造能獲得勝訴之
    結果，俾間接保障自己之權益。如僅係事實上、情感上或經
    濟上之利害關係，則不在其列。而所謂法律上利害關係，係
    指當事人敗訴，第三人於法律上將遭受不利益；當事人勝訴
    ，則可免除該不利益。
　㈡原裁定駁回抗告人之參加，其理由已論明：本件訴訟係就相
    對人民國96年度綜所稅執特專字第00066110號行政執行事務
    事件，原審原告對於相對人之相關執行行為不服，經聲明異
    議後，遭異議決定駁回，遂提起行政訴訟，先位聲明請求撤
    銷異議決定（含相對人之執行行為）；備位聲明請求確認異
    議決定（含相對人之執行行為）違法。而上開行政執行之義
    務人為原審原告，執行之相關標的即不動產所有人亦係原審
    原告，無論本件訴訟結果係原審原告勝訴或敗訴，抗告人並
    無因而受有法律上之利益或不利益可言。抗告人所指相對人
    拍賣之土地，為太極門修行道場預定地，侵害太極門弟子之
    宗教文化權一節，至多僅屬事實上之利益而已。從而，抗告
    人並未因本件訴訟結果而具法律上之利害關係，其輔助原審
    原告而參加訴訟，自非適法等語。
　㈢經核原裁定依抗告人之主張及證據顯示，認定抗告人於本件
    當事人兩造間之訴訟並不具備利害關係，而駁回其參加之聲
    請，並無違誤。抗告意旨主張執行事件所拍賣之土地為其等
    修行道場預定地，因遭違法拍賣，侵害其等信仰及宗教活動
    ，其等對於本件訴訟結果自有法律上之利害關係云云。查
　　本件為執行異議事件，縱認原審原告敗訴結果影響及於所拍
    定之土地，致抗告人無從使用該預定地從事修道事宜，抗告
    人尚可另覓他處繼續其宗教活動，所生之利害關係純屬經濟
    上、情感上之不利益，不致發生何等侵害其財產權或宗教自
    由等權利之情事。抗告意旨尚有誤解，難以成立。本件抗告
    為無理由，應予駁回。　　
四、依行政訴訟法第104條、民事訴訟法第95條、第78條、第85
    條第1項前段，裁定如主文。
中　　華　　民　　國　　111 　年　　5 　　月　　12　　日
                    最高行政法院第二庭
                        審判長法官  帥　嘉　寶　
                              法官　鄭　小　康
                              法官　林　玫　君
                              法官　洪　慕　芳
                              法官　李　玉　卿

以  上  正  本  證  明  與  原  本  無  異
中　　華　　民　　國　　111 　年　　5 　　月　　12　　日
　　　　　　　　　　　　　　　書記官　高　玉　潔